【裁判字號】    95,上訴,355
【裁判日期】    950516
【裁判案由】    違反毒品危害防制條例
【裁判全文】
臺灣高等法院高雄分院刑事判決         95年度上訴字第355號
上  訴  人  乙○○
即  被  告
                  （現於臺灣高雄第二監獄執行中）
指定辯護人  本院公設辯護人 甲○○
上列上訴人因違反毒品危害防制條例案件，不服臺灣高雄地方法
院94年度訴字第3827號中華民國95年1月27日第一審判決（起訴
案號：臺灣高雄地方法院檢察署94年度偵字第10486 號），提起
上訴，本院判決如下：
     主  文
原判決撤銷。
乙○○連續販賣第一級毒品，處有期徒刑玖年，販賣毒品所得之
新臺幣仟元、所用之門號0000000000號行動電話均沒收，如全
部或一部不能沒收，門號0000000000號行動電話部分，追徵其價
額或以其財產抵償之，新台幣參仟元部分，以其財產抵償之。
    事  實
一、乙○○明知海洛因為毒品危害防制條例第2 條第2 項第1 款
    所定之第一級毒品，不得非法持有及販賣，竟基於意圖營利
    販賣第一級毒品海洛因之概括犯意，以其所有委託鄭向紘申
    請之0000000000號行動電話為聯絡工具，連續於94年1 月29
    日14時10分許、94年2 月1 日12時20分許、94年2 月2 日10
    時42分許、16時54分許通聯後之某時，在高雄市○○區○○
    路「麥當勞速食店」附近，先後4 次販售價值新臺幣（下同
    ）500 元（2 次）、10 00 元（2 次）之第一級毒品海洛因
    予蘇文智，販賣毒品所得合計3,000 元。嗣於94年2 月3 日
    16 時30 分許，經警在高雄縣仁武鄉竹後村竹門巷43之10號
    蘇文智住處房間內查獲蘇文智持有之海洛因1 包（淨重0.17
    公克，含海洛因殘渣空包袋重0.26公克），經其供述，始查
    悉上情。
二、案經高雄市政府警察局左營分局移送臺灣高雄地方法院檢察
    署檢察官偵查起訴。
    理  由
壹、程序部分：
一、按被告以外之人於偵查中向檢察官所為之陳述，除顯有不可
    信之情況者外，得為證據，刑事訴訟法第159 之1 第2 項定
    有明文，本件證人鄭向紘於偵查中之證言，業經具結，且經
    被告同意作為證據，並無顯不可信之處，依上開說明，自有
    證據能力。
貳、實體部分：
一、訊據上訴人即被告乙○○矢口否認有何販賣第一級毒品海洛
    因之犯行，辯稱：我有時會將使用之0000000000號行動電話
    借給朋友使用，94年1 月29日、94年2 月1 日、94年2 月2
    日，有借給誰打，我也不清楚，我不曾販賣海洛因給蘇文智
    ，僅曾將海洛因交給他施用，沒有向他拿錢云云。
（一）門號0000000000號行動電話係被告委託鄭向紘於94年1 月
      9 日向臺灣大哥大申辦後，交付被告使用之事實，業經證
      人鄭向紘於偵查中結證稱：門號0000000000號行動電話係
      被告在使用，當初在申請時，被告說他也要用，問我是否
      方便多申請一支號碼讓他使用，電話費他會繳，我同意後
      在94年1 月份申請等語（見94偵字第10486 號卷第14頁）
      ，復有通聯調閱查詢單1 紙在卷可稽（見警卷第24頁），
      堪信為真事。
（二）蘇文智以0000000000號行動電話連續於94年1 月29日14時
      10分許、94年2 月1 日12時20分許、94年2 月2 日10時42
      分許、16時54分許，撥打0000000000號行動電話與被告聯
      絡交易海洛因買賣事宜後，均在高雄市○○區○○路「麥
      當勞速食店」附近，以每包價格海洛因500 元2 次、1,00
      0 元2次 ，向被告購買第一級毒品海洛因4 次，被告販賣
      所得合計3,000 元之事實，業經證人蘇文智於原審審理結
      證稱：「（經證人蘇文智因檢察官要求，當庭指認後）認
      識被告，但不熟，係為購買第一級毒品海洛因，透過朋友
      介紹而認識被告，都跟被告拿海洛因，都約在楠梓區○○
      路麥當勞附近，當時用門號二打門號一給被告，除了要拿
      海洛因外，不會跟被告聯絡，每次都是被告自己拿海洛因
      給我」「（問：你在警訊說的志仔就是在庭的被告？）對
      」「（被告問：警察在你家搜到那包海洛因是否向我買的
      ？）是」「（被告問：在你家搜到那包是我何時賣你？）
      應該是94年2 月2 日，…，與被告認識1 、2 個月，單純
      為買毒品認識」「（審判長問：你陳述向被告買的時間，
      在警局及偵查中都不一樣，在警詢說在94年2 月2 日買，
      但是偵查中說94年1 月中到1 月底，究竟是何時買的？）
      不太記得，陸陸續續」「（審判長問：購買次數先後講的
      不一樣，警詢、偵查說3 、4 次，剛才又說是4 、5 次，
      究竟是幾次？）4 次」「（審判長問：你講的價錢也先後
      不一樣，警詢說每次新台幣1,000 元，偵查中及剛才又說
      每次500 到1,000 元？究竟是多少？）曾經有拿過500 元
      ，也有拿過1,000 元，500 元2 次、1,000 元2 次」「（
      審判長命被告起立，請證人蘇文智指認，問被告是否賣海
      洛因給你？）是」等語（見原審95年1 月17日審判筆錄第
      2 至9 頁、15頁），證人蘇文智業經原審告知具結之義務
      及法律效果，其與被告既無仇隙，且於原審審理中，當場
      指認被告確係與其進行海洛因交易之人，況證人蘇文智與
      被告交易之地點，與被告之住所相距甚近，被告就上開地
      點具高度之地緣關係，且蘇文智所使用之0000000000號行
      動電話於94年1 月29日14時10分許、94年2 月1 日12時20
      分許、94年2 月2 日10時42分許、16時54分許，均有與被
      告所使用之0000000000號行動電話密集通話，通話當時蘇
      文智所使用電話之基地台位置均在高雄市楠梓區，有台灣
      大哥大電訊公司所提供之該電話通聯紀錄1 份在卷可查，
      與證人蘇文智所稱交易地點楠梓區○○路「麥當勞速食店
      」附近相吻合，堪信證人蘇文智當不至甘冒偽證風險，誣
      指被告販買第一級毒品海洛因之事實。此外，於證人蘇文
      智家中查獲之海洛因，經送請法務部調查局鑑定，確係海
      洛因無訛（淨重0.17公克，含海洛因殘渣空包袋重0.26公
      克），此有該局94年4 月4 日調科壹字第220019518 號鑑
      定通知書1 紙在卷可查，堪信證人蘇文智於原審審理時所
      指認被告係販賣海洛因之人係真正。
（三）被告辯稱：會將0000000000號行動電話借給朋友使用，94
      年1 月29日、94年2 月1 日、94年2 月2 日，有借給誰打
      ，我不清楚，94年2 月2 日（星期三）那天上午、下午都
      有朋友到我住處找其，借手機給朋友，有的他們打過去，
      對方會再打過來問說其朋友在哪云云，惟查，被告對於00
      00000000號行動電話借予何人，無法提出具體事證供本院
      審酌，而94年2 月2 日0000000000號行動電話之通聯紀錄
      ，多係受話方，即便有發話，受發話之門號亦無再回撥，
      此有該門號之通聯紀錄在卷可證，被告又辯稱：因為我的
      手機都沒有繳錢無法再辦理，故要求鄭向紘申請手機給我
      使用云云（見原審95年1 月17日審判筆錄第15頁），然倘
      如被告所辯，積欠手機費用未繳之情為真，被告可將該手
      機費用償還電信公司後，當可再以自己名義申辦手機門號
      使用，被告不以自己名義為之，反使用以他人名義申辦之
      手機，而有能力繳交手機費用，甚而能借手機予友人使用
      ，與常情不符，況證人蘇文智與被告僅相識1 、2 個月，
      倘被告與證人蘇文智進行海洛因交易，被告無須向證人蘇
      文智佯稱其係「志仔」，被告上開行為，均係為掩飾真實
      真份被查覺，被告確有販賣營利第一級毒品海洛因之意圖
      甚明。
（四）查政府為杜絕毒品氾濫，毒害人民甚深，再三宣導教民眾
      遠離毒品、媒體報導既深且廣，對於禁絕毒品之政策，應
      為民眾所熟悉。又政府對於查緝施用、轉讓及販賣毒品無
      不嚴格執行，且販賣毒品罪係重罪，若無利可圖，衡情一
      般持有毒品者，當不致輕易將持有之毒品交付他人。況且
      ，販賣毒品乃違法行為，非可公然為之，且有其獨特之販
      售路線及管道，亦無公定之價格，復可任意增減其分裝之
      數量，而每次買賣之價量，亦可能隨時依市場貨源之供需
      情形、交易雙方之關係深淺、資力、對行情之認知、可能
      風險之評估、查緝是否嚴緊，及購買者被查獲時供述購買
      對象之可能性風險評估等諸般事由，而異其標準，非可一
      概而論，是販賣之利得，誠非固定，而縱使販賣之人從價
      差或量差中牟利方式雖異，其意圖營利之非法販賣行為仍
      屬同一，而海洛因屬第一級毒品，物稀價昂，政府一向查
      禁森嚴，且販賣第一級毒品之犯行罪重刑峻，被告與蘇文
      智既非血緣至親，當無可能甘冒重典而無利得，應認被告
      確有從中獲利之意圖甚明。
（五）綜上所述，被告上開辯解，係圖卸刑責之詞，不足採信，
      其販賣第一級毒品海洛因之事證明確，犯行洵堪認定。
二、按海洛因係毒品危害防制條例第2 條第2 項第1 款所定之第
    一級毒品，不得施用、販賣。核被告所為，係犯毒品危害防
    制條例第4 條第1 項之販賣第一級毒品罪，又被告先後4次
    販賣行為，時間緊接，方法相同，觸犯構成要件相同之罪，
    顯係基於概括犯意反覆為之，為連續犯，應依刑法第56條規
    定論以一罪，除法定本刑死刑、無期徒刑，依法不得加重外
    ，其餘部分依法加重其刑。被告持有海洛因之低度行為，已
    為進而販賣之高度行為所吸收，不復另論。再被告連續販賣
    第一級毒品犯行，雖危害國人身心健康至鉅，惟次數僅4 次
    ，犯罪所得僅3,000 元，本院認縱科以毒品危害防制條例第
    4 條第1 項販賣第一級毒品罪之最低度刑，猶嫌過重且失之
    苛酷，情輕而法重，依其情節尚堪憫恕，爰依刑法第59條酌
    減其刑。
三、原審予以論罪科刑，固非無見，惟查：(一)被告販賣第一級毒
    品之詳細時間、次數原審未予載述明確，僅泛指於94年1 月
    29 日 某時、94年2 月1 日某時、94年2 月2 日20時許，在
    高雄市○○區○○路「麥當勞速食店」附近，販賣第一級毒
    品4 次予蘇文智，尚嫌疏漏。(二)被告販賣第一級毒品所用之
    0000000000號行動電話，依毒品危害防制條例第19條第1項
    規定，係採義務沒收主義，原判決未予宣告沒收，亦有未當
    ；被告上訴意旨，否認犯罪，指摘原判決不當，雖無理由，
    惟原判決既有上開可議，仍應由本院予以撤銷改判；審酌被
    告已有毒品前科，仍然無法避開毒品之惡害，反而使用他人
    名義之手機販賣第一級毒品，戕害購毒者身心健康，犯罪後
    矢口否認，極力飾詞卸責，毫無悔悟之態度，並參酌被告販
    賣毒品之次數僅4 次等一切情狀，仍如原審量處有期徒刑9
    年，至被告所有販賣海洛因所用之門號0000000000號行動電
    話及所得3,000 元，雖未扣案，仍應依同條例第19條第1 項
    規定宣告沒收，如全部或一部不能沒收，門號0000000000號
    行動電話部分，追徵其價額或以其財產抵償之，新台幣3000
    元部分，以其財產抵償之。
據上論斷，應依刑事訴訟法第369 條第1 項前段、第364 條、第
299 條第1 項前段，毒品危害防制條例第4 條第1 項、第19條第
1 項，刑法第11條、第56條、第59 條 ，判決如主文。
本案經檢察官沈紹嘉到庭執行職務。
中    華    民    國    95    年    5     月    16    日
                  刑事第七庭    審判長法  官   莊飛宗
                                      法  官   黃三友
                                      法  官   黃憲文
以上正本證明與原本無異。
如不服本判決應於收受本判決後10日內向本院提出上訴書狀，其
未敘述上訴理由者，並得於提起上訴後10日內向本院補提理由書
狀（均須按他造當事人之人數附繕本）「切勿逕送上級法院」。
中    華    民    國    95    年    5     月    18    日
                                      書記官   施耀程
附錄本判決論罪科刑法條：
毒品危害防制條例第4 條第1 項
製造、運輸、販賣第一級毒品者，處死刑或無期徒刑；處無期徒
刑者，得併科新臺幣1 千萬元以下罰金。


司法院資訊處製作；財團法人民間司法改革基金會備份。
